【裁判字號】    99,易,784
【裁判日期】    990826
【裁判案由】    詐欺
【裁判全文】
臺灣桃園地方法院刑事判決            99年度易字第784號
公  訴  人  臺灣桃園地方法院檢察署檢察官
被      告  癸○○
            丁○○
            乙○○
            甲○○
上列被告因詐欺案件，經檢察官聲請以簡易判決處刑（97年度偵
字第23664 號、98年度偵緝字第1321號），本院認不得以簡易判
決處刑，改依通常程序審理，判決如下：
     主   文
本件被告癸○○部分管轄錯誤，移送於臺灣花蓮地方法院。
本件被告丁○○、甲○○部分管轄錯誤，移送於臺灣新竹地方法
院。
本件被告乙○○部分管轄錯誤，移送於臺灣高雄地方法院。
     事實及理由
一、本件聲請簡易判決處刑意旨略以：被告癸○○、丁○○、乙○○、甲○○均得預見提供金融機構帳戶之存摺、金融卡及
    密碼予他人使用，足以幫助他人遂行財產犯罪，竟仍不違背
    其本意，分別基於幫助詐欺之不確定故意，於附表所示時、
    地，將其等所有如附表所示帳戶之存摺、提款卡及密碼等物
    ，提供予李思淵（另行通緝中）為首之詐騙集團成員使用，
    嗣該詐騙集團成員，意圖為自己不法所有，於附表所示時間
    ，以附表所示手法，致附表所示被害人陷於錯誤，於附表所
    示時間，以自動櫃員機轉帳或至金融機構臨櫃匯款之方式，
    將附表所示金額分別轉入被告癸○○、丁○○、乙○○、甲○○如附表所示帳戶內，旋遭詐騙集團成員提領一空。嗣經
    被害人察覺有異，報警循線查獲，因認被告癸○○、丁○○
    、乙○○、甲○○均涉犯刑法第30條、第339 條第1 項之幫
    助詐欺取財犯行等語。
二、按案件由犯罪地或被告之住所、居所或所在地之法院管轄；
    無管轄權之案件應諭知管轄錯誤之判決，並同時諭知移送於
    管轄法院；管轄錯誤之判決，得不經言詞辯論為之，刑事訴
    訟法第5 條第1 項、第304 條、第307 條分別定有明文。次
    按被告之住所、居所或所在地，係以起訴時為標準（最高法
    院48年度臺上字第837 號判決意旨足資參照）。
三、經查：
  (一)被告癸○○部分：
    本件聲請人以被告癸○○涉犯上揭犯行，向本院聲請簡易判
    決處刑，並於98年12月16日繫屬於本院，此有臺灣桃園地方
    法院檢察署98年12月16日辛○堂仁97偵23664 字第104255號
    函上所蓋本院收狀戳章可考。而被告癸○○自90年8 月27日
    起即設籍南投縣國姓鄉○○村○ 鄰○○路100 號，於99年3
    月11日始遷移至花蓮縣鳳林鎮○○里○○鄰○○路29號，被告
    癸○○於偵查時則稱其現住地址為南投縣國姓鄉○○村○○
    路100 號，有被告之遷徙紀錄資料查詢結果及調查筆錄各1
    份在卷可稽（97年度偵字第23664 號卷7 第2459頁），是被
    告癸○○之住、居所地要非在本院管轄之桃園縣境內；且本
    件繫屬本院時，被告癸○○之身體亦未遭拘束在本院轄區內
    ，復有臺灣高等法院被告前案紀錄表1 份附卷可按。又依聲
    請簡易判決處刑書所載之犯罪事實，被告癸○○係在不詳處
    所，將其所有中華郵政鳳林郵局000000000000 00 號帳戶之
    存摺、提款卡及密碼交付予某姓名年籍不詳之人使用，是並
    無證據證明被告癸○○交付上開物品之地點係在桃園縣市內
    ，另被害人壬○○因接獲某詐騙集團成員電話而受詐騙及匯
    款之處所均在臺北縣樹林市此亦據壬○○於警詢時證述詳確
    ，並有其匯款之自動櫃員機交易明細表附卷可稽（97年度偵
    字第23664 號卷1 第99至102 頁），是本件被告癸○○其犯
    罪地及結果地均非在本院管轄之桃園縣境內自明。
  (二)被告丁○○部分：
    本件聲請人以被告丁○○涉犯上揭犯行，向本院聲請簡易判
    決處刑，並於98年12月16日繫屬於本院，此有臺灣桃園地方
    法院檢察署98年12月16日辛○堂仁97偵23664 字第104255號
    函上所蓋本院收狀戳章可考。而被告丁○○自98年1 月20日
    起係設籍於新竹縣寶山鄉○○村○ 鄰○○路258 巷36號，且
    被告丁○○於偵查時則稱其現住地址為新竹縣寶山鄉○○村
    ○○路111 號，有卷附被告丁○○之戶籍資料及詢問筆錄1
    份（97年度偵字第23664 號卷7 第2469頁）在卷可稽，是被
    告丁○○之住、居所地要非在本院管轄之桃園縣境內；且
    本件繫屬本院時，被告丁○○之身體亦未遭拘束在本院轄區
    內，復有臺灣高等法院被告前案紀錄表1 份附卷可按。又依
    聲請簡易判決處刑書所載之犯罪事實，被告丁○○係在不詳
    處所，將其所有臺北富邦銀行新竹分行000000000000號帳戶
    之存摺、提款卡及密碼交付予某姓名年籍不詳之人使用，是
    並無證據證明被告丁○○交付上開物品之地點係在桃園縣市
    內，另被害人丙○○因接獲某詐騙集團成員電話而受詐騙及
    匯款之處所均在臺北市，此亦據丙○○於警詢時證述詳確，
    並有其匯款之自動櫃員機交易明細表附卷可稽（97年度偵字
    第23664 號卷3 第1167至1171頁），是
    本件被告丁○○其犯罪地及結果地均非在本院管轄之桃園縣
    境內自明。
  (三)被告乙○○部分：
    而本件聲請人以被告乙○○涉犯上揭犯行，向本院聲請簡易
    判決處刑，並於98年12月16日繫屬於本院，此有臺灣桃園地
    方法院檢察署98年12月16日辛○堂仁97偵23664 字第104255
    號函上所蓋本院收狀戳章可考。而被告乙○○自96年5 月起
    ，戶籍係設於高雄市○○區○○路62巷12號34樓之1 ，且被
    告乙○○於偵查中亦稱，亦稱其現住地址即為上址，有戶籍
    查詢及偵查筆錄各1 份（97年度偵字第23664 號卷7 第2915
    頁）在卷可稽，是被告乙○○之住、居所地要非在本院管轄
    之桃園縣境內；且本件繫屬本院時，被告乙○○係於臺灣臺
    南監獄執行中（於99年3 月29日執行完畢），並非拘束在本
    院轄區內，復有臺灣高等法院被告前案紀錄表1 份附卷可按
    。又依聲請簡易判決處刑書所載之犯罪事實，被告乙○○係
    在不詳處所將其所有之大眾銀行高雄分行00000000000 號帳
    戶之存摺、提款卡及密碼交付予某姓名年籍不詳之人使用，
    是並無證據足以證明被告乙○○係於桃園地區將上開帳戶之
    存摺、提款卡交付予詐欺集團，再者，被害人戊○○、己○○、丑○○、庚○○○遭詐騙及匯款地點，均非在桃園地區
    ，此亦據被害人戊○○、己○○、丑○○及庚○○○於警詢
    中陳明述確，並有自動櫃員機儲戶交易明細表在卷足憑（詳
    見97年度偵字第23664 號卷4 第1450至第1467頁），是本件
    被告乙○○其犯罪地及結果地均非在本院管轄之桃園縣境內
    自明。
  (四)被告甲○○部分：
    而本件聲請人以被告甲○○涉犯上揭犯行，向本院聲請簡易
    判決處刑，並於98年12月16日繫屬於本院，此有臺灣桃園地
    方法院檢察署98年12月16日辛○堂仁97偵23664 字第104255
    號函上所蓋本院收狀戳章可考。而被告甲○○自86年7 月起
    ，戶籍係設於新竹縣關西鎮北山里6 鄰崁下38號，且被告甲○○於偵查中亦稱，亦稱其現住地址即為上址，有戶籍查詢
    及偵查筆錄各1 份（97年度偵字第23664 號卷7 第2963頁）
    在卷可稽，是被告甲○○之住、居所地要非在本院管轄之桃
    園縣境內；且本件繫屬本院時，被告甲○○因另案於臺灣監
    獄執行中（已於99年6 月4 日假釋出監），並非拘束在本院
    轄區內，復有臺灣高等法院被告前案紀錄表1 份附卷可按。
    又依聲請簡易判決處刑書所載之犯罪事實，被告甲○○係在
    新竹市圓環萊爾富商店將其所有之新竹國際商銀關西分行
    00000000000000號帳戶之存摺、提款卡及密碼交付予某姓名
    年籍不詳之人使用，再者，被害人子○○遭詐騙及匯款地點
    ，均非在桃園地區，此亦據被害人子○○於警詢中陳明述確
    ，並有自動櫃圓機儲戶交易明細表在卷足憑（詳見97年度偵
    字第23664 號卷4 第1681頁、第1690頁），是本件被告甲○○其犯罪地及結果地均非在本院管轄之桃園縣境內自明。
  (五)本件聲請簡易判決處刑意旨雖認被告癸○○、丁○○、乙○○、甲○○係將其等前揭帳戶之存摺、提款卡及密碼等物，
    交付予李思淵為首之詐騙集團成員使用，而李思淵詐欺集團
    成員馬嘉凱、齊藤智惠業經本院判決，是依刑事訴訟法第6
    條第1 項規定，本院對被告癸○○、丁○○、乙○○、甲○○自有管轄權。然按「牽連案件在各案判決前，始可併案受
    理，若一案已經判決，其他案件應由有管轄權之法院另案審
    判。」有司法院院解字第948 號解釋可供參考，足見關於刑
    事訴訟法第6 條所規定「數同級法院管轄之案件相牽連者，
    得合併由其中一法院管轄。」、「前項情形，如各案件已繫
    屬於數法院者，經各該法院之同意，得以裁定將其案移件送
    於一法院合併審判之；有不同意者，由共同之直接上級法院
    裁定之。」、「不同級法院管轄之案件相牽連者，得合併由
    其上級法院管轄。已繫屬於下級法院者，其上級法院得以裁
    定命其移送上級法院合併審判。但第7 條第3 款之情形，不
    在此限。」之情形，係以相牽連之案件均尚未判決而脫離繫
    屬以前（包括事實審之同級法院或上級法院在內），始能合
    併管轄。否則即無所謂「同級法院得以裁定將其案移件送於
    一法院合併審判」或「上級法院得以裁定命其移送上級法院
    合併審判」之問題。經查，雖本件聲請簡易判決處刑書認被
    告癸○○、丁○○、乙○○、甲○○與李思淵、齊藤智惠、
    馬嘉凱所屬之詐欺集團成員有數人共犯一犯罪之相牽連案件
    之關係，然李思淵部分現由臺灣桃園地方法院檢察署檢察官
    發佈通緝，要無繫屬於本院，而齊藤智惠、馬嘉凱二人，確
    因詐欺案件，經臺灣桃園地方法院檢察署檢察官於97年3 月
    28 日 起訴，於97年4 月1 日繫屬於本院，由本院以97年度
    易字第278 號受理在案，然該案業已於97年5 月19日審結，
    並已於97年6 月19日確定，此有本院97年度易字第278 號刑
    事卷宗影本及本院電話紀錄1 紙在卷足憑，而本案檢察官以
    被告癸○○、丁○○、乙○○、甲○○等人涉犯幫助詐欺犯
    行，向本院聲請以簡易判決處刑，係於98年12月16日繫屬於
    本院，已如前述，是該案於本案繫屬於本院時，業已脫離本
    院繫屬，故依上開說明，就被告癸○○、丁○○、乙○○、
    甲○○部分，自無刑事訴訟法第6 條牽連管轄之適用，而認
    本院有管轄權之理，亦併此敘明之。
  (四)是檢察官聲請簡易判決處刑時，本件被告癸○○、丁○○、
    乙○○、甲○○之犯罪地、住所地及所在地均非在本院轄區
    ，依前揭規定，且本院被告癸○○、丁○○、乙○○、甲○○亦不符刑事訴訟法第6 、7 條規定，均已如前述，是本院
    對本件被告癸○○、丁○○、乙○○、甲○○自無管轄權，
    爰不經言詞辯論，逕行諭知管轄錯誤之判決，並衡酌被告癸○○住所地係在花蓮、被告丁○○住居所地均係在新竹、被
    告乙○○住居所地均係在高雄、甲○○住居所地均係在新竹
    之情，併裁定將被告癸○○部分移轉臺灣花蓮地方法院審理
    ，被告丁○○、甲○○部分移轉臺灣新竹地方法院審理及被
    告乙○○部分移轉臺灣高雄地方法院審理。
四、另就臺灣臺南地方法院檢察署移送併辦被告乙○○部分，因
    本件被告乙○○聲請以簡易判決處刑部分，本院無管轄權而
    無從為審體上之審酌，是以移送併辦部分，本院自亦無從併
    為審理，此部分應退回檢察官另行依法處理。
五、末按檢察官聲請以簡易判決處刑之案件，經法院認為有刑事
    訴訟法第451 條之1 第4 項但書之情形者，應適用通常程序
    審判之，同法第452 條定有明文，經查，本件被告癸○○、
    丁○○、乙○○、甲○○被訴幫助詐欺取財罪一案，經本院
    認有刑事訴訟法第451 條之1 第4 項但書第3 款所定之事由
    ，不得以簡易判決處刑，爰依刑事訴訟法第452 條之規定，
    改用通常程序審判之，附此敘明。
據上論斷，應依刑事訴訟法第452 條、第304 條、第307 條，判
決如主文。
中    華    民    國    99    年    8     月    26    日
                        臺灣桃園地方法院刑事第二庭
                           審判長法   官     徐培元
                                 法   官     張詠惠
                                 法   官     柯姿佐
以上正本證明與原本無異
如不服本判決應於判決書送達之翌日起10日內，向本院提出上訴
狀（應附繕本）。
                                 書記官      林舒涵
中    華    民    國    99    年    8     月    30    日
附表
┌─┬───┬───┬───┬───┬───────┬───┬────┬───┬─────────┬────┐
│編│被告  │交付帳│交付帳│代價  │交付之帳戶（即│被害人│轉帳或匯│匯款或│詐騙手法          │受騙金額│
│號│      │戶時間│戶地點│      │匯款結果地）  │      │款時間  │上網地│                  │        │
├─┼───┼───┼───┼───┼───────┼───┼────┼───┼─────────┼────┤
│1 │癸○○│不詳  │不詳  │不詳  │中華郵政鳳林郵│壬○○│96.11.27│臺北縣│佯稱朋友借款      │ 20,000 │
│  │      │      │      │      │局000000000000│      │        │      │                  │        │
│  │      │      │      │      │33號帳戶      │      │        │      │                  │        │
├─┼───┼───┼───┼───┼───────┼───┼────┼───┼─────────┼────┤
│2 │丁○○│96年8 │不詳  │不詳  │台北富邦銀行新│丙○○│96.09.04│臺北市│佯稱解除網購誤扣款│129,989 │
│  │      │月    │      │      │竹分行00000000│      │        │      │                  │        │
│  │      │      │      │      │7275號帳戶    │      │        │      │                  │        │
├─┼───┼───┼───┼───┼───────┼───┼────┼───┼─────────┼────┤
│3 │乙○○│不詳  │不詳  │不詳  │大眾銀行高雄分│戊○○│96.09.12│臺北市│佯稱解除網購誤扣款│  7,654 │
│  │      │      │      │      │行00000000000 ├───┼────┼───┼─────────┼────┤
│  │      │      │      │      │號帳戶        │己○○│96.09.12│臺中縣│佯稱解除網購誤扣款│    300 │
│  │      │      │      │      │              ├───┼────┼───┼─────────┼────┤
│  │      │      │      │      │              │丑○○│96.08.21│新竹縣│假借拍賣購物詐財  │  9,262 │
│  │      │      │      │      │              ├───┼────┼───┼─────────┼────┤
│  │      │      │      │      │              │范姜卓│96.09.12│苗栗市│佯稱解除網購誤扣款│ 14,322 │
│  │      │      │      │      │              │瑄    │        │      │                  │        │
├─┼───┼───┼───┼───┼───────┼───┼────┼───┼─────────┼────┤
│4 │甲○○│96年間│新竹市│5,000 │新竹國際商銀關│子○○│96.09.12│臺北縣│佯稱色情應召詐財  │ 360,000│
│  │      │      │圓環萊│      │西分行00000000│      │96.09.13│      │                  │        │
│  │      │      │爾富商│      │771828號      │      │        │      │                  │        │
│  │      │      │店    │      │              │      │        │      │                  │        │
└─┴───┴───┴───┴───┴───────┴───┴────┴───┴─────────┴────┘

司法院資訊處製作；財團法人民間司法改革基金會備份。
